【裁判字號】    95,交訴,77
【裁判日期】    950804
【裁判案由】    公共危險
【裁判全文】
臺灣臺中地方法院刑事判決              95年度交訴字第77號
公  訴  人  臺灣臺中地方法院檢察署檢察官
被      告  丙○○
上列被告因公共危險等案件，經檢察官提起公訴（95年度偵字第
5018號），本院判決如下：
    主    文
丙○○過失傷害人，處拘役伍拾日，如易科罰金，以參佰元折算
壹日。又駕駛動力交通工具肇事，致人受傷而逃逸，處有期徒刑
陸月，如易科罰金，以參佰元折算壹日。
    犯罪事實
一、丙○○於民國95年1月21日13時許，駕駛車牌號碼2H-7275號
    自用小客貨車，沿臺中縣東勢鎮○○路11.9公里處旁之小路
    由南往北方向行駛，行至東關路與該小路無號誌之交岔路口
    時，適遇乙○○○騎駛車牌號碼JYP-002號機車，沿東關路
    由西往東方向行駛至該處。丙○○本應注意車輛行至無號誌
    之交岔路口，支線道車應暫停讓幹線道車先行，未劃分幹、
    支線或同為幹線道或支線道者，轉彎車應暫停讓直行車先行
    ，以免發生危險，而當時係白天光線充足，路面乾燥無障礙
    物，視距良好，並無不能注意之情事，卻疏未注意，未讓在
    幹線道路上直行之乙○○○先行，貿然進入東關路，並欲左
    轉越過路段中之雙黃實線（即分向限制線）由東往西方向行
    駛，遂與乙○○○發生碰撞，致乙○○○人車倒地並受有左
    手掌扭傷、胸部挫傷、兩膝挫傷、左下肢擦傷等傷害。丙○
    ○見狀為脫免責任，乃迅速將車駛離現場而逃逸。嗣乙○○
    ○於95年2月6日在東關路往谷關方向之某檳榔攤旁發現丙○
    ○所駕駛之前揭車子，而報警查獲。
二、案經乙○○○訴由臺中縣警察局東勢分局報請臺灣臺中地方
    法院檢察署檢察官偵查起訴。
    理    由
一、訊據被告丙○○，固坦承於上揭時地駕車與告訴人乙○○○
    發生碰撞之事實，惟否認有肇事逃逸之故意，辯稱：當時伊
    所駕駛之車子已經到東關路中央，告訴人機車才忽然撞上來
    ，致伊左邊車門處板金凹陷，又事故發生後，伊有下車查看
    並詢問告訴人有無怎樣，告訴人沒有說話，只是比出不要緊
    的手勢，當時告訴人的臉包著，伊也無法看清楚告訴人怎麼
    樣，為了不妨害交通，伊就將車子開走云云。
二、經查，上揭犯罪事實業據告訴人於警詢及檢察官偵訊中一再
    指訴在卷，此有各該筆錄在卷可佐，並有協和醫院所出具內
    載告訴人受有前揭傷害之診斷證明書（參警卷第20頁）、道
    路交通事故現場圖（參警卷第15頁）、道路交通事故調查報
    告表(一)及(二)（參警卷第16～17頁）、肇事現場照片二張、告
    訴人機車照片一張、被告車子照片二張、案發現場附近監視
    器錄攝被告車子經過之翻拍照片一張（參警卷第21～24頁）
    附卷可稽。又證人即告訴人乙○○○於95年7月27日在本
    院具結證稱：「（問：請描述車禍經過？）當時路旁的護欄
    有竹子種在那邊，我騎機車靠著路右邊走，被告忽然開車竄
    出來，我連煞車都來不及，就撞上了」、「（問：撞到後妳
    有無跌倒受傷？）有，我胸前、手肘、膝蓋都有受傷，看到
    的都是外傷，也有內傷，但內傷的部分是驗不出來的，我很
    幸運頭部沒有受傷，機車當時壓在我的身上」、「（問：車
    禍發生後，對方怎麼處理？）對方楞了一下，他沒有處理，
    就加油逃走，我被機車壓住，我喊救命都沒有人理我，我趕
    快轉頭看肇事車輛的車牌，只看到兩個字，他就轉彎開走了
    」、「（問：後來是誰報警送妳到醫院？）我看不到對方的
    車子後，我就把我的機車推開站起來，攔下車子，跟別人借
    手機打派出所電話，但我不知道電話，借我手機的人就叫我
    打119，我就趕快打119，119才告訴我派出所的電話，派出
    所的員警來的時候，叫我不要把機車放在路中間會阻礙交通
    ，叫我先去醫院再去派出所製作筆錄」、「（問：妳後來如
    何發現肇事的車？）我那天下午去派出所製作筆錄，我跟警
    察描述車子，車子前面車牌有2Ｈ，後來我先生看到田邊有
    一臺車子跟我描述的很像，我先生就載我去看，我們確定是
    肇事車輛，為了避免打草驚蛇，我們就先報警，後來就去檳
    榔攤找肇事者的女兒，他女兒就叫他父親出來說明」等語（
    參本院卷第27～28頁筆錄）。此核諸前揭診斷證明書記載就
    診時間為95年1月21日，告訴人第一次製作警詢筆錄之時間
    為95年1月21日16時55分（參警卷第7頁），及本件之查獲經
    過，可信告訴人前揭所言應該為真，茲告訴人既會於案發後
    第一時間報警、就醫，嗣再繼續追查肇事者，則可斷其在案
    發時，不僅不可能對被告比出不要緊的手勢，且甚需他人之
    幫助。被告於95年4月3日在檢察官偵訊中供稱：「（問：
    告訴人所騎機車是否即為照片所示？）是的」、「（問：當
    時告訴人的機車是否即有破損？）撞到時有破損」（參偵卷
    第8頁筆錄），於95年7月27日在本院另稱：「我看到被害人
    的機車斜斜的倒在地上，被害人坐在機車」（參本院卷第28
    頁筆錄）。足見當時現場所呈現之情形係告訴人之機車破損
    ，告訴人及其機車均跌倒在地，並非沒有事情之情景，被告
    於該情該景下，竟未提供任何幫忙，也未留下任何可供聯絡
    之資料給告訴人，未徵求告訴人之意見，即將車子駛離現場
    ，事後亦對未此事再予主動聞問，此要謂其當時並非畏罪逃
    逸，孰人能信。由道路交通事故現場圖及現場照片可知東
    關路係雙向道路且每向僅有一車道，茲被告駕駛車子從東關
    路旁邊之小路開上東關路，與告訴人騎在東關路邊之機車碰
    撞，撞擊後被告車子左邊中間之車門處板金凹陷（詳被告車
    子照片），可斷被告甫出小路車頭尚未駛至東關路上之雙黃
    實線，亦即尚未橫過一個車道，即與告訴人發生碰撞，此意
    謂被告一駛出小路立即與告訴人發生碰撞。而被告於欲駛出
    小路前，若有暫停查看，以本件發生車禍之情形推算（詳前
    述），其必會看到告訴人已騎機車到其前面，而不致發生
    本件車禍。按車輛行至無號誌之交岔路口，支線道車應暫
    停讓幹線道車先行，未劃分幹、支線或同為幹線道或支線道
    者，轉彎車應暫停讓直行車先行。道路交通安全規則第102
    條第1項第2款定有明文。今被告行車至無號誌之交岔路口並
    欲左轉時，自應暫停，讓幹線道車或直行車先行，以免發生
    危險，而當時係白天光線充足，路面乾燥無障礙物，視距良
    好（參道路交通事故調查報告表(一)及(二)），並無不能注意之
    情事，卻疏未注意，未暫停查看，讓在幹線道上直行之告訴
    人先行，被告行為顯有過失甚明，且其過失行為與告訴人受
    有傷害間具有相當因果關係（詳如前述）。綜上所述，本院
    認被告所辯僅係卸責之詞，不足採信。本件事證明確，被告
    犯行應堪認定。
三、核被告所為，係犯刑法第284條第1項前段之過失傷害罪、第
    185條之4肇事逃逸罪。又被告係於發生過失傷害行為後，方
    另行起意逃逸，且二罪構成要件及行為均互異，是以所犯二
    罪應予分論併罰。再刑法於94年2月2日修正公布，並於95年
    7月1日生效施行，刑法第284條第1項前段過失傷害罪，法定
    刑得科五百元以下罰金，依修正後刑法施行法增訂第1條之1
    ：「94年1月7日刑法修正施行後，刑法分則編所定罰金之貨
    幣單位為新臺幣，94年1月7日刑法修正時，刑法分則編未修
    正之條文定有罰金者，自94年1月7日刑法修正施行後，就其
    所定數額提高為三十倍，但72年6月26日至94年1月7日新增
    或修正之條文，就其所定數額提高為三倍。」，及刑法第33
    條第5款修正為：「主刑之種類如下：五、罰金：新臺幣一
    千以上，以百元計算之」等規定觀之，依修正後之法律，刑
    法第284條第1項前段過失傷害罪所得科處之罰金刑最高為新
    臺幣一萬五千元，最低為新臺幣一千元，然依被告行為時之
    刑罰法律，即罰金罰鍰提高標準條例第1條前段規定之提高
    倍數十倍及修正前刑法第33條第5款規定之罰金最低額一元
    計算，則刑法第284條第1項前段過失傷害罪所得科處之罰金
    最高為銀元五千元，最低額為銀元十元，若換算為新臺幣，
    最高額與新法同為新臺幣一萬五千元，最低額則僅為新臺幣
    三十元，比較上述修正前、後之刑罰法律，應以修正前之刑
    法第33條第5款之規定較有利於被告。爰審酌被告犯後猶飾
    詞卸責，毫無悔意，且尚未賠償告訴人之損害，惟告訴人所
    受之傷害非鉅情節尚輕等一切情狀，分別量處如主文所示之
    刑。另修正前之刑法第41條第1項前段規定：「犯最重本刑
    為五年以下有期徒刑以下之刑之罪，而受六個月以下有期徒
    刑或拘役之宣告，因身體、教育、職業、家庭之關係或其他
    正當事由，執行顯有困難者，得以一元以上三元以下折算一
    日，易科罰金」，被告行為時之易科罰金折算標準，修正前
    罰金罰鍰提高標準條例第2條前段（現已刪除）規定，就其
    原定數額提高為一百倍折算一日，則本件被告行為時之易科
    罰金折算標準，應以銀元三百元折算一日，經折算為新臺幣
    後，應以新臺幣九百元折算為一日，而修正後之刑法第41
    條第1項前段規定：「犯最重本刑為五年以下有期徒刑以下
    之刑之罪，而受六個月以下有期徒刑或拘役之宣告者，得以
    新臺幣一千元、二千元或三千元折算一日，易科罰金」，比
    較修正前後之易科罰金折算標準，以修正前之規定，較有利
    於被告，依刑法第2條第1項前段，本件均應依修正前刑法第
    41條第1項前段規定，定其易科罰金之折算標準。
據上論斷，應依刑事訴訟法第299條第1項前段，刑法第2條第1項
前段、第284條第1項前段、第185條之4、修正前刑法第41條第1
項前段、修正前刑法第33條第5款，罰金罰鍰提高標準條例第1條
前段、修正前罰金罰鍰提高標準條例第2條，判決如主文。
本案經檢察官甲○○到庭執行職務
中    華    民    國    95    年    8     月    4     日
                  臺灣臺中地方法院刑事第十三庭
                        審判長法  官  陳慧珊
                              法  官  黃裕仁
                              法  官  李秋娟
上為正本係照原本作成
如不服本判決，應於送達後十日內向本院提出上訴狀（須附繕本
），上訴於臺灣高等法院臺中分院。
                              書記官  吳慕先
中    華    民    國    95    年    8     月    4     日
附錄論罪科刑法條
中華民國刑法第185條之4
駕駛動力交通工具肇事，致人死傷而逃逸者，處六月以上五年以
下有期徒刑。
中華民國刑法第284條第1項前段（過失傷害罪）
因過失傷害人者，處六月以下有期徒刑、拘役或五百元以下罰金
。


司法院資訊處製作；財團法人民間司法改革基金會備份。
